【裁判字號】    98,上訴,218
【裁判日期】    980407
【裁判案由】    違反槍砲彈藥刀械管制條例
【裁判全文】
臺灣高等法院臺中分院刑事判決         98年度上訴字第218號
上  訴  人  臺灣臺中地方法院檢察署檢察官
被      告  丙○○
                    （現另案在臺灣臺中看守所羈押中）
指定辯護人  本院公設辯護人  甲○○
上列上訴人因被告違反槍砲彈藥刀械管制條例案件，不服臺灣臺
中地方法院97年度訴字第3714號中華民國97年12月10日第一審判
決（起訴案號： 臺灣臺中地方法院檢察署97年度偵字第14012號
），提起上訴，本院判決如下：
    主  文
上訴駁回。
    理  由
一、本案經本院審理結果，認第一審以不能證明被告丙○○犯罪
    ，而為其無罪之諭知，並無不當，應予維持，並引用第一審
    判決書記載之理由（如附件，但不包括原審判決理由欄一、
    第9行所載之『彈』字）。
二、檢察官上訴意旨謂以：本件原審判決被告丙○○無罪，固非
    無見。惟查：(一)查獲本案槍枝之地點（即臺中市○區○○路
    4段295-2號鐵路局廢棄倉庫）係無人員看守之倉庫，且案發
    時該倉庫原設置之鐵捲門係呈故障狀態，僅以推開方式即能
    開啟，該倉庫之鐵捲門故障一節，僅被告知情。而張重發係
    因見員警至被告所經營之洗車場旁查抄贓車，乃向被告表示
    車內有不方便之物，進而徵詢被告容認其藏放於被告所經營
    之洗車場之可能性，被告即告知可藏放於與上開洗車場相鄰
    之鐵路局廢棄倉庫內，而張重發長久以來隨身攜帶槍枝之習
    性之情事，均為被告所明知。被告於張重發指示司機將外表
    以報紙包裹之物帶入該倉庫時，即詳知該包裹之物乃係槍枝
    ，嗣張重發藏放本案槍枝後，曾告知被告放置之正確位置，
    並再次央求提醒被告幫忙看顧，暫時代為保管，被告於民國
    97年 5月29日帶同員警查獲之本案槍枝，即為張重發委託被
    告保管之槍械無誤。又被告另案於97年5月7日，在臺中市○
    ○路○段124巷3號之住處為警查獲之槍彈 ，大部分時間亦藏
    匿於上開倉庫內等情，業據被告丙○○於警詢時供述明確。
    (二)另被告於偵查中亦供稱：「他（指張重發）問我說有無地
    方可以藏東西，張重發的司機也這樣問我，我問他要放什麼
    東西，他說要放不方便的東西，我隨手一指就指向倉庫的門
    ，並說該倉庫的門壞了，叫他丟門旁邊就可以了，我的洗車
    場是向鐵路局租的」等語。(三)綜上，上開倉庫固屬無人看管
    及安全設備故障之情狀，然該等情狀非屬昭然易見，因而並
    非屬於常有不特定之人隨意進入之處所自明，此由員警於被
    告未具體告知明確之處，即能於很短的時間內找到本案槍枝
    ，而本案槍枝竟然能藏置該處長達約 2年半之久（若以包裹
    槍枝之報紙所示日期計算，則有 3年之久）未遭被告以外之
    人發現之情事亦可明之。被告長期以來在相鄰同為鐵路局之
    用地經營洗車場，顯然知悉上情，且對於物品藏放於該倉庫
    之安全性及不易遭發現之特性，自然極為熟悉，主觀上並具
    相當之確信，客觀上該倉庫亦屬被告事實上可以管領之處，
    否則被告何以將另案之槍彈亦藏置於該倉庫內。再被告倘無
    為張重發保管本案之槍枝之意，於張重發及其司機詢問藏匿
    槍枝地點時，自可不置可否，或以先隨意置放於任何不易為
    查抄贓車之員警發現之旁處等詞敷衍，然被告竟具體指示上
    開不易為被告以外之人發現之倉庫為本案槍枝藏匿之處。又
    張重發既然有隨身攜帶槍枝之習性，則其何以不待員警離開
    ，隨即將為躲避盤查而藏匿之槍枝帶走，或於相當之天數內
    即予取回。益見張重發並非短暫將槍枝放置該處，而有委請
    被告代為保管之意，被告主觀上亦有為張重發保管本案之槍
    枝之意思。被告所犯未經許可寄藏手槍可發射子彈具有殺傷
    力之手槍之罪嫌，洵堪認定。(四)至於證人丁○○於審理時所
    證述之被告帶警方進去倉庫之前及進入時，並未向員警具體
    告知藏放本案槍枝之確切地點等情事，亦僅能證明被告並未
    主動告知之情。然被告未予主動告知原因不一而足，或許是
    被告為脫免犯罪嫌疑積心所為，也可能係因時日久遠，且被
    告亦曾藏放其他槍彈，一時間未及憶起而告知，況且上開倉
    庫之面積範圍固然大約是法庭的 4倍大，然而整座倉庫僅於
    鐵門入口處附近堆置少許物品，餘均為空礦之處，極為容易
    找出本案槍枝。是以原審竟於判決內遽以指明被告亦未能明
    確指出張重發的司機放置槍枝之確切地點，逕而為被告無罪
    之認定，其論理自屬輕率而有違誤。(五)另依被告所辯，僅指
    示張重發的小弟藏放槍枝，別無代為保管之意，則被告所為
    ，亦明顯有幫助之意，而應成立未經許可持有手槍可發射子
    彈具有殺傷力之手槍之幫助罪嫌，原審判決就被告所涉此情
    節未予審究，自屬已受請求之事項未予判決之當然違背法令
    。本件原審判決，認事用法既有違誤，請將原判決撤銷，更
    為適當合法之判決等語。
三、按槍砲彈藥刀械管制條例第八條第四項，係將「持有」與「
    寄藏」為分別之處罰規定，而寄藏與持有，均係將物置於自
    己實力支配之下，僅寄藏必先有他人之持有行為，而後始為
    之受寄代藏而已（最高法院74年度台上字第3400號判例意旨
    參照）；又槍砲彈藥刀械管制條例上規定之「持有」與「寄
    藏」二種行為，固均為將物品置於自己實力支配之下。然前
    者乃指為自己管領之目的，將物品移入自己實力支配之下；
    後者則係以為他人管領之目的，將物品移入自己實力支配之
    下之意，其態樣、要件並不儘相同（最高法院82年度台上字
    第1293號判決意旨參見）；又按刑法上幫助犯之成立，須行
    為人基於幫助正犯犯罪之意思，予正犯以精神上或物質上之
    助力而參與犯罪構成要件以外之行為，以助成正犯犯罪之實
    施為要件。如果，雖在外形上，可認為幫助，但對正犯之犯
    罪，無違法之認識，而欠缺幫助犯罪之故意，係基於其他原
    因，即難論以幫助犯（最高法院88年度台上字第5848號判決
    意旨參照）。再按刑法第二十九條第一項之教唆犯係指行為
    人對於本無犯罪意思，或雖有犯罪意思，而尚未決定之特定
    人，基於教唆犯罪之故意，唆使其產生犯罪之決意者而言（
    最高法院91年度台上字第729號判決意旨參見）。
四、本件檢察官起訴書犯罪事實欄第8、9行所記載「丙○○即將
    上開槍彈藏放於----」之文字，其中有關『彈』字應係檢察
    官之誤繕，此對照全案卷證與起訴書之前後文及所引論罪之
    條文即明，此應先予指明。又嗣後原審判決理由欄一、所引
    之公訴意旨略以第9行所載「被告即將上開槍彈藏放於---」
    之文字，其中有關『彈』字亦應係誤引贅寫。至本院之指定
    辯護人即本院公設辯護人所出具之辯護意旨書中所繕寫之「
    彈」、「子彈」等文字亦應係誤認所致，均應併予指明。
五、經查：原審就卷內證據調查之結果為綜合判斷，認本件被告
    偕同警方至上開地點查獲該等槍枝過程中，未曾向警方明確
    表示當時張重發（業已死亡）放在該倉庫內之物品係槍枝，
    亦未能明確指出張重發的司機放置槍枝之確切地點。且本件
    查獲地點，門牌號碼雖標明為臺中市○○路○段295-2號，然
    該地點並未有建物登記資料，有臺中市中山地政事務所97年
    10月 6日中山地所資字第0970015697號函乙份在卷可參，又
    經查詢當地轄區立德派出所，該倉庫並無門牌，且無人設籍
    ，經查訪附近住戶，亦無人能告知該處倉庫為何人所有，有
    警員丁○○於97年10月27日所製作之職務報告乙份在卷可參
    ，顯見前開藏放槍枝之地點，並非由被告占有管領。至被告
    雖曾於偵查中陳稱：當時張重發有叫伊看顧一下等語，然被
    告於偵查中亦陳稱：伊當時並未答應張重發，然後張重發他
    說會叫人來拿等語。且衡諸常情，若果被告確有為張重發寄
    藏前開槍枝，理應知悉該包物品即為槍枝，且明確知悉藏放
    地點，然被告就該包物品之內容、藏放之明確地點均無所悉
    ，是尚難僅以被告知悉張重發委由司機將 1包物品藏放在上
    開查獲地點，即推論被告有寄藏該等槍枝之犯行，因認檢察
    官所指出之證明方法，尚無法證明被告有何寄藏槍枝之犯行
    ，本件不能證明被告犯罪，自應諭知被告無罪之判決，經核
    其所據之理由及適用法律，並無違誤之處。檢察官固執前詞
    提起本件上訴，惟檢察官上開所指被告有罪之理由，其中理
    由(一)部分所謂「該倉庫之鐵捲門故障一節，僅被告知情」及
    「張重發長久以來隨身攜帶槍枝之習性之情事，均為被告所
    明知。被告於張重發指示司機將外表以報紙包裹之物帶入該
    倉庫時，即詳知該包裹之物乃係槍枝」等節，檢察官就「僅
    被告知情」及「即詳知該包裹之物乃係槍枝」部分，均未積
    極舉證加以證明（查被告於警詢時原即陳稱：不知道包包裡
    面藏放何物品；及伊沒有看見包包內的東西 ，見警卷第2頁
    與偵查卷第 5頁），要屬檢察官之主觀推斷，尚無法憑採。
    至檢察官另以「被告另案於97年5月6日 （正確日期應係6日
    ，檢察官所寫 7日應係誤繕，此對照卷附之臺灣臺中地方法
    院97年度重訴字第2639號刑事判決自明），在臺中市○○路
    ○段124巷3號之住處為警查獲之槍彈 ，大部分時間亦藏匿於
    上開倉庫內等情，業據被告丙○○於警詢時供述明確」作為
    佐證被告有罪之論據，然被告所涉另案持有槍、彈之犯行，
    與本案被告是否「明知」、「詳知」該包裹內之物品乃係槍
    枝，二者間並無何關聯性（查依證人即承辦警員丁○○於原
    審所為之結證可知，扣案槍枝上並未查驗到指紋），本件被
    告是否「明知」、「詳知」該以報紙包裹內之物品即係槍枝
    ，在查無其他積極證據加以證明前，尚不得遽以推測之方式
    ，逕採為對被告不利之認定。另檢察官上開所指被告有罪理
    由(二)、(三)、(四)、(五)部分所指，依本院卷附之交通部臺灣鐵路
    管理局貨運服務總所臺中貨運服務所於98年3月4日以中貨業
    字第0980000528號函（內含公證書、租賃契約、地籍圖謄本
    申請書及簽等）所示，被告所承租之標的物係臺中市○區○
    ○段6小段7地號部分土地，租賃面積為92平方公尺，租賃期
    間自95年11月7日起至98年11月6日止 ，租期3年，承租人於
    96年 8月30日申請自即日起終止租約，顯見被告所承租之標
    的物（僅為土地），並不包括查獲本案槍枝之地點（係屬建
    物），即臺中市○區○○路4段295-2號（鐵路局廢棄倉庫）
    。另經本院質之被告復供稱：那包東西完全沒有交給我，他
    （指張重發）只跟我講說我有 1包不方便的東西先放在洗車
    場，我直接了當跟他說這樣不好，你若要，直接拿去前面的
    洞放著，從來沒有經過我的手，我不知道裡面是槍，因他是
    用包包裝著。我只指示他放門洞，我沒有指示他拿進去裡面
    藏，我完全都沒有。我真的是純粹是在推，才說你先放在洞
    那裡，車子洗好你就可以拿走了，我若要保管就會跟他說直
    接放在我的辦公室就好，不會指示他放在洞那邊等詞（見本
    院98年3月24日審判筆錄）。 綜上本件查獲之槍枝上既未採
    到被告之指紋，參以查扣時所用包裹之報紙上之日期亦係95
    年5月16日之聯合報（見警卷第9頁照片所示），顯見期間並
    無遭人更換過包裹用之報紙【至檢察官上訴書所指「而本案
    槍枝竟然能藏置該處長達約 2年半之久（若以包裹槍枝之報
    紙所示日期計算，則有 3年之久），在時間之計算上應係誤
    算，起訴書係記載於95年年底某日，則迄查扣時應僅有 1年
    半之時間，若以報紙之日期計算亦僅有 2年多幾日，爰併予
    指明】，實無法證明被告曾接觸過該扣案之槍枝，從而被告
    客觀行為上是否有將該扣案之槍枝置於自己實力支配之下，
    尚非無疑。且被告始終均堅詞否認有代張重發保管槍枝之犯
    意，而上開鐵路局倉庫並未上鎖，且非屬被告承租之範圍，
    鐵路局人員甚或其他之人仍可自由進出，如被告確有排他之
    保管犯意，豈可能讓人隨意進出，否則該包包內之物品若遭
    他人取走，被告將要如何對張重發及前往放置之張重發司機
    交待。再參酌以上開交通部臺灣鐵路管理局貨運服務總所臺
    中貨運服務所於98年3月4日以中貨業字第0980000528號函所
    示，被告所承租之標的物僅係臺中市○區○○段6小段7地號
    部分土地，租賃面積為92平方公尺 ，租賃期間自95年11月7
    日起至98年11月6日止，租期 3年，承租人亦於96年8月30日
    申請自即日起終止租約，若自被告終止租約至查獲扣案槍枝
    之時間二者相隔已達約九個月，如被告果有代張重發排他保
    管槍枝之意，早就應該將扣案之槍枝攜走，豈有繼續留置在
    該處之理【此亦可由檢察官上訴書所指「 被告另案於97年5
    月6日，在臺中市○○路○段124巷3號之住處為警查獲之槍彈
    ，大部分時間亦藏匿於上開倉庫內等情，業據被告丙○○於
    警詢時供述明確」乙節得到印證，即被告對於其所持有之槍
    枝等物品最終仍係取回其住處置放，而非如同本案之槍枝仍
    係留置在該處】等情，益徵被告主觀犯意上當亦未視該扣案
    槍枝係在其自己實力支配之下無誤。是檢察官此部分所指諸
    節，顯係置原判決已明白論斷之事項於不顧再行爭執，片面
    主觀以推測或擬制之方法，對原判決所調查認定之事實再為
    質疑，並逕行推斷被告涉有本件犯行，尚乏所據，同不足採
    。另依被告上開所辯其指示張重發之小弟將東西拿到該非屬
    其契約承租範圍之鐵路局倉庫自行置放，依事發當時客觀情
    勢觀之，被告之本意乃在推諉表示不願意幫忙保管，否則被
    告大可自行將之置放在其所承租實力支配下之任何隱密地點
    ，故被告所為之推諉舉動，亦非屬基於幫助正犯犯罪之意思
    ，予正犯以精神上或物質上之助力而參與犯罪構成要件以外
    之行為。又本件事發當時被告只是主觀上猜測或懷疑報紙包
    裹之物品有可能是槍枝，且為避免麻煩始推諉指示張重發之
    司機將東西拿到該非屬其契約承租範圍之鐵路局倉庫自行置
    放，並查無其他積極、明確、直接之證據足以證明被告當時
    確實知悉以報紙包裹內之物品即係具有殺傷力之槍枝，自不
    可以推測之方式，推論被告係基於教唆犯罪之故意，唆使產
    生犯罪之決意。本院仔細斟酌原審判決理由，認其事實之認
    定、理由之採擇，於相關證據法則、經驗法則、論理法則並
    無違背。本件公訴人所憑之證據，無論直接或間接證據，均
    尚未達於一般之人均可得確信，而無合理之懷疑存在之程度
    ，且經本院調查勾稽卷證後，亦查無其他確切之證據，足以
    證明被告確應負本件罪責，被告之犯行尚屬不能證明。原審
    以不能證明被告犯罪，而依刑事訴訟法第301條第1項規定，
    諭知無罪之判決，經核認事用法，並無不合，檢察官上訴意
    旨認應就被告予以論罪科刑，而指摘原判決不當，經查為無
    理由，應予駁回。
據上論斷，應依刑事訴訟法第373條、第368條，判決如主文。
本案經檢察官乙○○到庭執行職務。
中    華    民    國    98    年    4     月    7     日
            刑事第九庭    審判長法  官  江  德  千
                                法  官  賴  妙  雲
                                法  官  許  旭  聖
以上正本證明與原本無異。
檢察官得上訴；被告不得上訴。
如不服本判決應於收受送達後10日內向本院提出上訴書狀，其未
敘述上訴之理由者，並得於提起上訴後10日內向本院補提理由書
（均須按他造當事人之人數附繕本）「切勿逕送上級法院」。
                                書記官  紀  美  鈺
中    華    民    國    98    年    4     月    8     日


司法院資訊處製作；財團法人民間司法改革基金會備份。
